【裁判字號】    99,訴,125
【裁判日期】    990615
【裁判案由】    違反毒品危害防制條例
【裁判全文】
臺灣花蓮地方法院刑事判決               99年度訴字第125號
公  訴  人  臺灣花蓮地方法院檢察署檢察官
被      告  甲○○
選任辯護人  吳美津律師
上列被告因違反毒品危害防制條例案件，經檢察官提起公訴（99
年度偵字第841號），本院判決如下：
    主  文
甲○○犯如附表所示之罪，各罪宣告刑及沒收均如附表所示。應
執行有期徒刑肆年陸月；扣案之門號0000000000行動電話SIM 卡
壹張沒收，販賣第二級毒品所得新台幣壹萬陸仟元沒收之，如全
部或一部不能沒收時，以其財產抵償之。
    事  實
一、甲○○明知安非他命係屬毒品危害防制條例第2條第2 項第2
    款規定之第二級毒品，不得非法販賣，竟意圖營利，基於販
    賣第二級毒品安非他命牟利之犯意，以門號0000000000號行
    動電話做為聯絡工具，於如附表所示時間與使用0000000000
    號行動電話之張雅琪、使用0000000000號行動電話之陳勇宏
    聯絡後，分別於如附表所示地點，販賣如附表所示金額之安
    非他命予張雅琪、陳勇宏。
二、案經花蓮縣警察局鳳林分局報請臺灣花蓮地方法院檢察署檢
    察官偵查起訴。
    理  由
一、證據能力部分：
  (一)按被告之自白，非出於強暴、脅迫、利誘、詐欺、疲勞訊問
    、違法羈押或其他不正之方法，且與事實相符者，得為證據
    。刑事訴訟法第156條第1項定有明文。查被告甲○○所為販
    賣如附表所示金額之第二級毒品予張雅琪、陳勇宏之自白，
    並無出於強暴、脅迫、利誘、詐欺、疲勞訊問、違法羈押或
    其他不正之方法，應具證據能力。
  (二)次按，被告以外之人於審判外之言詞或書面陳述，除法律有
    規定者外，不得作為證據，刑事訴訟法第159條第1項定有明
    文。又刑事訴訟法第159條之5規定：「被告以外之人於審判
    外之陳述，雖不符前四條之規定，而經當事人於審判程序同
    意作為證據，法院審酌該言詞陳述或書面陳述作成時之情況
    ，認為適當者，亦得為證據。當事人、代理人或辯護人於法
    院調查證據時，知有第159條第1項不得為證據之情形，而未
    於言詞辯論終結前聲明異議者，視為有前項之同意。」。查
    證人張雅琪、陳勇宏於警詢、偵查中之證詞經當事人同意作
    為證據，且經核作成之狀況並無不適當之情形，依上開規定
    ，均有證據能力。
  (三)本案偵辦員警對門號0000000000、0000000000號行動電話，
    分別於98年7月29日上午10時起至98年8月27日上午10時止、
    98年8月27日上午10時起至98年9月25日上午10時止實施監聽
    錄音，已依法取得本院核發之通訊監察書，有臺灣花蓮地方
    法院98年聲監字第88號、第101 號通訊監察書、電話附表在
    卷可憑，被告亦坦認門號0000000000為張雅琪使用之行動電
    話門號、0000000000號為其所持用行動電話之門號，而被告
    於監聽過程透露犯罪行為之陳述，係出於被告之自由意思，
    自可採信，且監聽錄得之錄音，係憑機械力照錄，未經人為
    操作，復未伴有個人主觀意見在內，應有證據能力。而將監
    聽之內容製作成譯文，乃將上開具有證據能力之監聽錄得之
    錄音具體轉換為文字紀錄，被告及選任辯護人對於通訊監察
    譯文之證據能力均無意見，俱未於言詞辯論終結前聲明異議
    ，再經本院審酌通訊監察譯文係由承辦員警本於偵查案件職
    務所製作，並無證據顯示存有詐偽或虛飾之不適當情事，該
    通訊監察譯文自有證據能力。
二、認定犯罪事實之證據及理由：
  (一)被告甲○○以門號0000000000號行動電話做為聯絡工具，於
    如附表所示時間、地點分別販賣如附表所示金額之安非他命
    予張雅琪、陳勇宏之事實，分據被告於偵查中及本院準備程
    序、審理中坦承在卷（見台灣花蓮地方法院檢察署99年度偵
    字第841號卷第95-96頁），並據證人張雅琪、陳勇宏於偵查
    中證述明確（見同上偵卷第44-47、83-85頁），復有被告與
    張雅琪、陳勇宏通話之通訊監察錄音譯文在卷可稽（見台灣
    花蓮地方法院檢察署99年度偵字第841號卷第13-15頁），且
    互核相符。被告上開自白堪認屬實在。
  (二)按販賣安非他命毒品係違法行為，非可公然為之，且有其獨
    特之販售通路及管道，復無公定價格，容易增減分裝之份量
    ，每次買賣之價量，可能隨時依雙方關係深淺、資力、需求
    量及對行情認知、來源是否充裕、查緝鬆嚴、購買者被查獲
    時供述購買對象可能風險評估等而異其標準，非可一概而論
    。且按近年來政府為杜絕毒品之氾濫，對於查緝施用及販賣
    毒品工作，無不嚴加執行，販賣毒品罪又係重罪，設若無利
    可圖，衡情一般持有毒品之人當無輕易將所持有之毒品轉售
    他人而甘冒被查獲移送法辦之危險之理。本案被告每販賣新
    台幣（下同）1000元毒品從中賺取200 元之利潤，業據被告
    於偵查中供述在卷（見台灣花蓮地方法院檢察署99年度偵字
    第841號卷第96 頁），又被告本身有施用毒品，其向藥頭拿
    毒品時，藥頭會給比較多，亦據被告於本院陳述在卷（見本
    院卷第30頁），被告意圖牟利販賣毒品，洵堪認定。
  (三)綜上所述，被告意圖營利販賣第二級毒品安非他命之事證明
    確，犯行堪以認定，應依法論科。
三、論罪科刑：
    按安非他命係毒品危害防制條例第2條第2項第2 款所明定列
    管之第二級毒品。核被告如附表各次所為，均係犯毒品危害
    防制條例第4條第2 項之販賣第二級毒品罪；被告犯如附表6
    罪時所分別持有第一級毒品之低度行為，均應為其販賣毒品
    之高度行為所吸收，均不另論罪。被告於偵查及審理中對於
    如附表編號3、4、5、6部分均自白犯行，應依毒品危害防制
    條例第17條第2 項規定，減輕其刑。被告就如附表編號1、2
    所示犯行，於偵查中否認犯罪，於本院準備程序、審理中始
    坦承該部分犯行，此部分尚無依毒品危害防制條例第17條第
    2 項規定減輕其刑之適用。惟按刑之量定，為求個案裁判之
    妥當性，法律固賦予法院裁量權，但此項裁量權之行使，除
    應依刑法第57條規定，審酌行為人及其行為等一切情狀，為
    整體之評價，並應顧及比例原則及平等原則，使罪刑均衡，
    輕重得宜，以契合社會之法律感情；又刑法第59條規定犯罪
    之情狀可憫恕者，得酌量減輕其刑，所謂「犯罪之情狀」，
    與同法第57條規定科刑時應審酌之一切情狀，並非有截然不
    同之領域，於裁判上酌減其刑時，應就犯罪一切情狀（包括
    第57條所列舉之10款事項），予以全盤考量，審酌其犯罪有
    無可憫恕之事由（即有無特殊之原因與環境，在客觀上足以
    引起一般同情），以及宣告法定最低度刑，是否猶嫌過重等
    等，以為判斷。本件被告販賣第二級毒品罪之法定刑為「無
    期徒刑或7年以上有期徒刑，得併科新台幣1千萬元以下罰金
    」，被告就如附表編號1、2所示販賣金額為2000元、3000元
    ，其出售之數量不能認為係大量購入，被告雖為謀取私利而
    販賣安非他命予他人，影響國民健康甚鉅，惟參以其販賣毒
    品數量均尚非甚多，其獲利不高，其犯罪情節顯與大、中盤
    毒梟者有別，法律科處此類犯罪，所設之法定最低本刑卻同
    為「無期徒刑或7年以上有期徒刑，得併科新台幣1千萬元以
    下罰金」，不可謂不重，且向被告購買安非他命之人亦皆係
    原即有施用習性之人，並非因被告之販賣行為而淪入施用毒
    品惡習之人，再參被告之夫肢體殘障、子女尚小，有賴被告
    維持照料生活之家庭狀況等情，有所提資料附卷可參，並念
    其確係受毒品之害，且能指證販賣之人，雖所為未達毒品危
    害防制條例第17條規定之適用，惟其既供出毒品來源，來日
    將因之而無法再犯，顯示其有脫離毒品之決心及毅力等一切
    情狀，因認被告就如附表編號1、2 所示販賣第二級毒品部
    分，縱令量處最低刑之7 年有期徒刑，仍嫌過重，確有值憫
    恕之處，爰認被告就如附表編號1、2所示販賣第二級毒品部
    分應適用刑法第59 條規定減輕其刑。至如附表編號3、4、5
    、6 各次犯行，已依毒品危害防制條例第17條第2 項規定減
    輕其刑，減刑後尚無量刑過重之情形，爰不再依刑法第59條
    減輕其刑，併予敘明。另選任辯護人辯護稱：99年3月5日鳳
    林分局借提被告，被告於警詢中有協助員警指認毒品上游「
    陳00」、「高00」、「張00」，因而破獲，請依毒品危害防
    制條例第17條第1 項規定減輕其刑一節，查經本院向花蓮縣
    警察局鳳林分局函詢結果，被告雖向花蓮縣警察局鳳林分局
    指認毒品上游並製有警詢筆錄，然事證尚屬薄弱等情，有花
    蓮縣警察局鳳林分局99年4月30日鳳警偵字第0990005948 號
    函暨檢送之警詢筆錄、偵查報告在卷可參。又經本院查閱該
    3人之前案紀錄，「陳00」、「張00」於99 年度均無現偵辦
    中之案件，「高00」於99年度除99年度偵字第2096號、第23
    68號及99年度毒偵字第226 號案件外，亦無其他偵查案件，
    而99年度偵字第2368號及99年度毒偵字第226 號均係涉犯毒
    品危害防制條例第10條第2 項之施用第二級毒品案件，至99
    年度偵字第2096號案件，業經偵查起訴（本院99年度訴字第
    179 號），係由花蓮縣警察局花蓮分局另向本院聲請通訊監
    察而查獲販賣毒品與張0君、何0中2 人，並非因被告向花蓮
    縣警察局鳳林分局供出毒品來源而查獲等情，有臺灣高等法
    院被告前案紀錄表3件可憑，並經本院調閱99年度訴字第179
    號案卷核閱屬實。是本件仍難認依被告陳述「已供出毒品來
    源，因而查獲其他正犯或共犯」，自無依毒品危害防制條例
    第17條第1項減免其刑之餘地，併此敘明。被告如附表所示6
    次販賣第二級毒品之犯行，均犯意各別，行為互殊，應予分
    論併罰。爰審酌被告高中肄業學歷之智識經歷，其自身亦有
    施用毒品之犯行，其夫殘障，家中有婆婆、幼子待撫養照顧
    ，意圖營利而販賣安非他命之犯罪動機、目的、手段，販賣
    之數量、金額，且明知毒品危害之烈，對多數人之生命、身
    體、社會、國家法益之重大危害，及於本院準備程序、審理
    時坦承犯行之態度等一切情狀，各量處如主文所示如附表之
    刑，並定其應執行之刑，以示懲儆。
四、沒收：
  (一)被告販賣第二級毒品所得合計11000 元，雖未經扣案，仍應
    依毒品危害防制條例第19條第1 項之規定沒收，如全部或一
    部不能沒收時，以其財產抵償之。
  (二)扣案門號0000000000號行動電話SIM卡1張係被告所有，為供
    販賣第二級毒品所用之物，業據被告陳明在卷，應依同條例
    第19條第1 項規定沒收。而被告所使用之電話機具並未扣案
    ，不能確認被告使用之機具為何，且無證據證明該使用之機
    具為被告所有，爰不予宣告沒收。
五、據上論斷，應依刑事訴訟法第299條第1項前段，毒品危害防
    制條例第4條第2項、毒品危害防制條例第17條第2 項、第19
    條第1項，刑法第2條第1項、第11條前段、第59條、第51 條
    第5款，判決如主文。
本案經檢察官龔書安到庭執行職務。
中    華    民    國    99    年    6     月    15    日
            刑事第二庭  審判長  法  官  張宏節
                                法  官  沈培錚
                                法  官  蔡寶樺
以上正本證明與原本無異。
如不服本判決應於收受送達後10日內向本院提出上訴書狀，並應
敘述具體理由。其未敘述上訴理由者，應於上訴期間屆滿後20日
內向本院補提理由書(均須按他造當事人之人數附繕本)「切勿逕
送上級法院」。
中    華    民    國    99    年    6     月    17    日
                                書記官
附錄本判決論罪之法律條文：
毒品危害防制條例第4條第2項：
製造、運輸、販賣第二級毒品者，處無期徒刑或7 年以上有期徒
刑，得併科新臺幣7百萬元以下罰金。
附表一：
┌─┬─────┬───┬─────┬────┬──────────┐
│編│時間、地點│對象  │交易內容  │所犯法條│  宣  告  刑        │
│號│          │      │          │及罪名  │  及  沒  收        │
├─┼─────┼───┼─────┼────┼──────────┤
│1 │時間：98年│張雅琪│以新台幣（│毒品危害│甲○○販賣第二級毒品│
│  │8 月3 日14│      │下同）2000│防制條例│，處有期徒刑參年捌月│
│  │時48分許。│      │元之代價，│第4條第2│。扣案之門號00000000│
│  │地點：花蓮│      │出售重約  │項之販賣│76行動電話SIM卡壹張 │
│  │縣花蓮市國│      │0.3公克之 │第二級毒│沒收；販賣第二級毒品│
│  │民九街「譚│      │第二級毒品│品罪    │所得新台幣貳仟元沒收│
│  │眼科」附近│      │安非他命予│        │之，如全部或一部不能│
│  │。        │      │張雅琪。  │        │沒收時，以其財產抵償│
│  │          │      │          │        │之。                │
├─┼─────┼───┼─────┼────┼──────────┤
│2 │時間：98年│張雅琪│以3000元之│毒品危害│甲○○販賣第二級毒品│
│  │8月12日18 │      │代價，出售│防制條例│，處有期徒刑參年捌月│
│  │時38分許。│      │第二級毒品│第4條第2│。扣案之門號00000000│
│  │地點：花蓮│      │安非他命（│項之販賣│76行動電話SIM卡壹張 │
│  │縣花蓮市國│      │共4 小包，│第二級毒│沒收；販賣第二級毒品│
│  │民九街「譚│      │每包重量均│品罪    │所得新台幣參仟元沒收│
│  │眼科」附近│      │未達0.2公 │        │之，如全部或一部不能│
│  │。        │      │克）予張雅│        │沒收時，以其財產抵償│
│  │          │      │琪。      │        │之。                │
├─┼─────┼───┼─────┼────┼──────────┤
│3 │時間：98年│陳勇宏│以2000元之│毒品危害│甲○○販賣第二級毒品│
│  │8月31日20 │      │代價，出售│防制條例│，處有期徒刑參年陸月│
│  │時許。    │      │數量不詳之│第4條第2│。扣案之門號00000000│
│  │地點：花蓮│      │第二級毒品│項之販賣│76行動電話SIM卡壹張 │
│  │縣花蓮市國│      │安非他命予│第二級毒│沒收；販賣第二級毒品│
│  │蓮路附近某│      │陳勇宏。  │品罪    │所得新台幣貳仟元沒收│
│  │加油站。  │      │          │        │之，如全部或一部不能│
│  │          │      │          │        │沒收時，以其財產抵償│
│  │          │      │          │        │之。                │
├─┼─────┼───┼─────┼────┼──────────┤
│4 │時間：98年│陳勇宏│以2000元之│毒品危害│甲○○販賣第二級毒品│
│  │9月5日16時│      │代價，出售│防制條例│，處有期徒刑參年陸月│
│  │37分許。地│      │數量不詳之│第4條第2│。扣案之門號00000000│
│  │點：花蓮縣│      │第二級毒品│項之販賣│76行動電話SIM卡壹張 │
│  │花蓮市興二│      │安非他命予│第二級毒│沒收；販賣第二級毒品│
│  │街陳勇宏住│      │陳勇宏。  │品罪    │所得新台幣貳仟元沒收│
│  │處。      │      │          │        │之，如全部或一部不能│
│  │          │      │          │        │沒收時，以其財產抵償│
│  │          │      │          │        │之。                │
├─┼─────┼───┼─────┼────┼──────────┤
│5 │時間：98年│陳勇宏│以2000元之│毒品危害│甲○○販賣第二級毒品│
│  │9月6日9時 │      │代價，出售│防制條例│，處有期徒刑參年陸月│
│  │57分許。  │      │數量不詳之│第4條第2│。扣案之門號00000000│
│  │地點：花蓮│      │第二級毒品│項之販賣│76行動電話SIM卡壹張 │
│  │縣花蓮市華│      │安非他命予│第二級毒│沒收；販賣第二級毒品│
│  │東路旁之環│      │陳勇宏。  │品罪    │所得新台幣貳仟元沒收│
│  │保公園。  │      │          │        │之，如全部或一部不能│
│  │          │      │          │        │沒收時，以其財產抵償│
│  │          │      │          │        │之。                │
├─┼─────┼───┼─────┼────┼──────────┤
│6 │時間：98年│陳勇宏│以5000元之│毒品危害│甲○○販賣第二級毒品│
│  │9月10日13 │      │代價，出售│防制條例│，處有期徒刑肆年。扣│
│  │時31分許。│      │重數量不詳│第4條第2│案之門號00000000 00 │
│  │地點：花蓮│      │之第二級毒│項之販賣│行動電話SIM卡壹張沒 │
│  │縣花蓮市華│      │品安非他命│第二級毒│收；販賣第二級毒品所│
│  │東路旁之環│      │予陳勇宏。│品罪    │得新台幣伍仟元沒收之│
│  │保公園。  │      │          │        │，如全部或一部不能沒│
│  │          │      │          │        │收時，以其財產抵償之│
│  │          │      │          │        │。                  │
└─┴─────┴───┴─────┴────┴──────────┘

司法院資訊處製作；財團法人民間司法改革基金會備份。
